【裁判字號】    98,交易,193
【裁判日期】    990527
【裁判案由】    過失傷害
【裁判全文】
臺灣雲林地方法院刑事判決             98年度交易字第193號
公  訴  人  臺灣雲林地方法院檢察署檢察官
被      告  乙○○
上列被告因過失傷害案件，經檢察官提起公訴（98年度偵字第47
18號），本院判決如下：
    主  文
乙○○犯過失傷害罪，處有期徒刑肆月，如易科罰金，以新臺幣
壹仟元折算壹日。
    事實及理由
一、犯罪事實：
    乙○○於民國98年04月01日中午12時40分許，駕駛車牌號碼
    8889-EL 號自小客車，途經雲林縣元長鄉內寮村10-2號東側
    丁字路口時，本應注意（一）閃光紅燈表示「停車再開」，
    車輛應減速接近，先停止於交岔路口前，讓幹道車優先通行
    後認為安全時，方得續行；（二）分向限制雙黃實線係用以
    劃分路面成雙向車道，禁止車輛跨越行駛，並不得迴轉；（
    三）左轉彎時，應距交岔路口30公尺前顯示方向燈或手勢，
    換入內側車道或左轉車道，行至交岔路口中心處左轉，並不
    得占用來車道搶先左轉；而依當時現場情形，天候晴、路面
    乾燥無缺陷、無障礙物、視距良好，別無不能注意之情事，
    乙○○疏未注意，於途經上述有閃光紅燈號誌之交岔路口時
    ，未暫停讓幹道車優先通行，且未達路口中心處，即跨越該
    路段劃有分向限制雙黃實線，搶先提前左轉，適甲○○駕駛
    車牌號碼GC7-235 號之重型機車，沿上開交岔路口由南往北
    道路欲駛入該交岔路口，乙○○自小客車左後方因而與甲○
    ○機車車頭擦撞，甲○○人車倒地，致受有第3 至第4 頸椎
    椎間盤突出之傷害，經送醫救治仍罹有頸脊髓損傷併四肢癱
    瘓之傷害（尚未達毀敗或嚴重減損之重傷程度）。乙○○於
    肇事後，偵查機關知悉犯人前，即向到場處理之警員自首其
    為肇事者，並靜候裁判。
二、認定犯罪事實所憑之證據及理由：
(一)、證據能力：
    檢察官、被告對於本案所引用之被告以外之人於審判外之供
    述證據，於審判程序中均同意作為證據使用，或知有刑事訴
    訟法第159 條第1 項不得為證據之情形，而未於言詞辯論終
    結前聲明異議，本院審酌該等證據作成時之情況，認為適當
    ，依同法第159 條之5 第1 項、第2 項之規定，認均有證據
    能力。
(二)、證明力：
１、上述犯罪事實，有告訴人甲○○於警詢、偵訊之指訴筆錄、
    道路交通事故現場圖、調查報告表（一）（二）、嘉義長庚
    紀念醫院診斷證明書、臺大醫院雲林分院診斷證明書、現場
    照片等在卷可參，並有被告於警詢、偵訊之供述筆錄在卷可
    憑，互核相符，當屬可信。此外，另有臺大醫院附設雲林分
    院99年01月05日臺大雲分醫事字第0980011141號函文在卷可
    參。而依道路交通標誌標線號誌設置規則第211 條第1 項第
    2 項、第149 條第1 項第1 款第（8 ）目、第165 條第1項
    、道路交通安全規則第102 條第1 項第1 款、第2 款等規定
    ，閃光紅燈表示「停車再開」，車輛應減速接近，先停止於
    交岔路口前，讓幹道車優先通行後認為安全時，方得續行；
    分向限制雙黃實線係用以劃分路面成雙向車道，禁止車輛跨
    越行駛，並不得迴轉；左轉彎時，應距交岔路口30公尺前顯
    示方向燈或手勢，換入內側車道或左轉車道，行至交岔路口
    中心處左轉，並不得占用來車道搶先左轉。被告身為駕駛人
    ，自負有上開義務。且依當時現場情形，天候晴、路面乾燥
    無缺陷、無障礙物、視距良好，別無不能注意之情事，此有
    上述調查報告表在卷可參。被告竟疏未注意而肇事，其有過
    失甚明。此經臺灣省嘉雲區車輛行車事故鑑定委員會鑑定結
    果，亦認被告有如事實欄所示之過失，為肇事主因，告訴人
    甲○○則無肇事因素，有該委員會鑑定意見書在卷可憑，自
    屬可採。被告之過失與告訴人甲○○所受傷害有相當因果關
    係，應無疑義。又被告對上述犯罪事實，業於本院審理中坦
    白承認，核與上述證據資料相符，其犯行堪以認定，自應依
    法論科。
２、檢察官雖認被告受有「四肢癱瘓」之重傷。本院認為：
(1)、「稱重傷者，謂下列傷害：四、毀敗或嚴重減損一肢以上之
    機能。」刑法第10條第4 項第4 款定有明文。揆其立法理由
    ，乃「本條第4 項第1 款至第5 款原係有關生理機能重傷之
    規定；第6 款則為關於機能以外身體與健康重傷之規定。」
    關於第1 款至第5 款有關生理機能具有重大不治或難治之嚴
    重減損之傷害者，應列為第1 款至第5 款重傷之情形。另外
    ，刑法第10條第4 項第6 款所謂其他於身體或健康有重大不
    治或難治之傷害，係指不合於前五款所列舉之重傷，始有其
    適用（最高法院48年臺上字第194 號判例要旨參照）。
(2)、本案卷附之臺大醫院雲林分院診斷證明書固謂告訴人甲○○
    之傷勢為「頸脊髓損傷併四肢癱瘓」，卷附之臺大醫院附設
    雲林分院99年01月05日臺大雲分醫事字第0980011141號函文
    另謂「依病歷紀錄（98年05月12日至98年06月12日）在本院
    復健四肢肌力仍明顯障礙，肌力為3 到4 分間，這樣的肌力
    需要扶物或他人扶助方能行走，雙手可舉但無力拿重物。」
    是由上述函文可見，告訴人甲○○肌力雖明顯降低，但仍可
    在他人扶助下行走，雙手亦可舉，可拿物件，只是不能拿取
    重物。是以，診斷證明書上所載「四肢癱瘓」，非指告訴人
    甲○○之上下肢已達毀敗或嚴重減損之程度。另依被告所提
    出之攝錄光碟一片（扣案存卷），本院當庭勘驗過程及結果
    如下（審判筆錄所示）：
、檔案DSCF0551（影像長度12秒）：
    告訴人甲○○坐在廟前長桌旁的紅色塑膠椅上，週圍有許多
    人們行走，甲○○只有坐著與旁邊的人交談。
、檔案DSCF0552（影像長度1 秒）：
    攝影機鏡頭有以手掌遮掩，照向一位穿牛仔褲的人腿部及旁
    邊的紅色塑膠椅及鐵折椅。
、檔案DSCF0553（影像長度5 秒）：
    告訴人坐在廟前長桌旁的紅色塑膠椅上，轉身向後看。
、檔案DSCF0554（影像長度2秒）：
    告訴人坐著對別人講話。
、檔案DSCF0555（影像長度3秒）：
    告訴人坐著跟在旁站立的婦人聊天。
、檔案DSCF0556（影像長度3秒）：
    攝影機鏡頭照向不知何人之雙腳。
、檔案DSCF0557（影像長度11秒）：
    告訴人坐著與身旁的人交談，可以轉頭，與旁人聊天，而後
    1身穿黑色T 恤之男子低聲對告訴人講話。
、檔案DSCF0558（影像長度22秒）：
    告訴人自己站起來，有個男子過來攙扶他，摻扶他的左手臂
    ，走2 步以後手放掉，告訴人可以自己站立，旁邊有人拿椅
    子，告訴人自行坐下，沒人摻扶，摻扶是指有1 名男子左手
    抓著告訴人的左手臂，左手臂並非用力抓住，或撐住告訴人
    的身體，而是簡單的抓扶著，告訴人的走路的行動，看起來
    並不吃力，研判若不扶著的話，告訴人也可以自行行走，走
    到定位可以轉身停住，因為告訴人行走的姿勢看起來並不吃
    力。
、檔案DSCF0559（影像長度2秒）：
    同廟會，攝影機照向人群，有2 名婦人坐在紅色塑膠椅上聊
    天，旁邊有1男孩大聲講話，但沒有看見告訴人。
、檔案DSCF0560（影像長度19秒）：
    告訴人坐在長桌旁的鐵折椅上，向左右轉頭。
、檔案DSCF0561（影像長度1秒）：
    告訴人坐在長桌旁的鐵折椅上，將頭轉向其右側方。
、檔案DSCF0562（影像長度3秒）：
    告訴人坐在長桌旁的鐵折椅上，將頭轉向其右側方，而後轉
    向正前方。
、檔案DSCF0563（影像長度1秒）：
    告訴人坐在長桌旁的鐵折椅上，與其旁邊的婦人交談。
、檔案DSCF0564（影像長度2秒）：
    告訴人坐在長桌旁的鐵折椅上，與其旁邊的婦人交談，神色
    自若正常，看不出來有不舒服的樣子。
、檔案DSCF0565（影像長度3秒）：
    告訴人位於畫面的左下方，與另一名婦人坐著，看向婦人後
    轉頭看向前方。
、檔案DSCF0566（影像長度4秒）：
    告訴人坐著，而後頭朝上看著跟他講話的人，與人交談。
、檔案DSCF0567（影像長度4秒）：
    畫面係廟前擺放祭拜之供品數桌，有數位民眾站立其間，而
    後鏡頭朝向廟外，有幾位民眾排成一列，但沒有看到告訴人
    。
(3)、以上勘驗內容所顯示之背景，是人來人往的廟會，告訴人甲
    ○○參與其中。被告供稱該次拍攝時間是98年12月27日，地
    點是在其村裡「池王爺過火」之廟會。告訴人甲○○亦於觀
    看後當庭稱時間是在去年國曆12月沒錯，地點是在其住家前
    面，互核相符，當認被告所提出之上開光碟內容並無不實之
    處。而依上述勘驗所得證據資料可見，告訴人甲○○本可以
    在他人不費力的攙扶自由行走，且可在未攙扶之情況下轉身
    、坐下，其在整個參與廟會的過程中，表情態度均正常自然
    ，可以坐正地正常轉頭、仰頭與人交頭，未見有何身體不適
    之處，亦未見其雙手有何不自然之處（如行走時完全垂擺於
    身旁，一望即知毫無肢力可言），雙腳及行走亦未見有何特
    殊不尋常的異狀。況該廟會往來人等甚多，為時不短，告訴
    人仍可參加，在過程中不時與人交談，若告訴人甲○○四肢
    行動已嚴重困難，其當不致於仍有意願、體力參與該廟會。
    是以，告訴人甲○○所受之傷勢，即難謂其四肢有達於毀敗
    或嚴重減損之程度，與刑法第10條第4 項第4 款所規定重傷
    之定義不符，其所受傷勢，應以普通傷害視之。
三、論罪科刑之理由：
(一)、被告所為，係犯刑法第284 條第1 項前段之過失傷害罪。檢
    察官認被告係犯同法條第1 項後段之過失致重傷罪，尚有未
    洽，起訴法條應予變更。又被告於肇事後，偵查機關知悉犯
    人前，即向到場處理之警員自首其為肇事者，並靜候裁判，
    此有警方出具之自首情形紀錄表在卷可參。被告自首犯罪，
    依法減輕其刑。
(二)、本院審酌：被告犯後坦承犯行，然其未與告訴人甲○○達成
    損害賠償之和解，未取得告訴人甲○○之諒解，犯後態度難
    認完善。被告未注意閃光黃燈、於雙黃線上搶先左轉，過失
    情節不輕，因而造成告訴人甲○○受有上述傷勢，雖未達重
    傷之程度，但傷勢難認輕微，被告犯罪所生實害不輕。另參
    被告現有正當工作、固定收入，及其他一切情狀，量處如主
    文所示之刑，並諭知易科罰金之折算標準。
四、應適用之法律：
    依刑事訴訟法第299 條第1 項前段、第300 條，刑法第284
    條第1 項前段、第62條前段、第41條第1 項前段，刑法施行
    法第1 條第1 項、第2 條前段，作成本判決。
中    華    民    國    99    年    5     月    27    日
                  刑事第五庭    法  官  侯廷昌
以上正本證明與原本無異。
如不服本判決應於收受判決後10日內向本院提出上訴書狀，並應
敘述具體理由；其未敘述上訴理由者，應於上訴期間屆滿後20日
內向本院補提理由書（均須按他造當事人之人數附繕本）。「切
勿逕送上級法院」。
                                書記官  李達成
中    華    民    國    99    年    5     月    27    日
附錄法條：
中華民國刑法第284條
（過失傷害罪）
因過失傷害人者，處6 月以下有期徒刑、拘役或5 百元以下罰金
，致重傷者，處1 年以下有期徒刑、拘役或5 百元以下罰金。
從事業務之人，因業務上之過失傷害人者，處1 年以下有期徒刑
、拘役或1 千元以下罰金，致重傷者，處3 年以下有期徒刑、拘
役或2 千元以下罰金。

司法院資訊處製作；財團法人民間司法改革基金會備份。
